【裁判字號】    98,台上,5021
【裁判日期】    980903
【裁判案由】    違反毒品危害防制條例
【裁判全文】
最高法院刑事判決            九十八年度台上字第五０二一號
上  訴  人  甲○○
上列上訴人因違反毒品危害防制條例案件，不服台灣高等法院高
雄分院中華民國九十八年七月九日第二審判決（九十八年度上訴
字第九三０號，起訴案號：台灣屏東地方法院檢察署九十八年度
毒偵字第三一一號），提起上訴，本院判決如下：
    主  文
上訴駁回。
    理  由
按刑事訴訟法第三百七十七條規定，上訴於第三審法院，非以判
決違背法令為理由，不得為之。是提起第三審上訴，應以原判決
違背法令為理由，係屬法定要件。如果上訴理由書狀並未依據卷
內訴訟資料，具體指摘原判決不適用何種法則或如何適用不當，
或所指摘原判決違法情事，顯與法律規定得為第三審上訴理由之
違法情形，不相適合時，均應認其上訴為違背法律上之程式，予
以駁回。又依刑事訴訟法第三百五十條、第三百六十一條、第三
百六十二條、第三百六十七條規定，不服地方法院之第一審判決
，提起第二審上訴者，須提出上訴書狀，並應敘述「具體理由」
，為上訴必備之程式。所稱具體理由，必係依據卷內既有訴訟資
料或提出新事證，指摘或表明第一審判決有何採證、認事、用法
或量刑等足以影響判決本旨之不當或違法，而構成應予撤銷之具
體事由，始克相當（例如：依證據法則，具體指出原判決所採證
據何以不具證據能力，或依卷證資料，明確指出原判決所為證據
證明力之判斷如何違背經驗、論理法則）；如未依上揭意旨指出
具體事由，即屬未敘述具體理由，所提第二審上訴不合法律上之
程式，得不經言詞辯論，由第二審法院予以判決駁回。再按刑事
訴訟法第三百六十七條但書增定「上訴書狀未敘述理由」，由第
二審法院審判長定期間先命補正之規定，依其文義，僅指未敘述
「理由」，而非未敘述「具體理由」，即係針對全然未敘述理由
之上訴書狀所為規範，自不包括已敘述之理由係空泛、不具體者
在內，觀諸同法第三百六十一條第三項之修正理由說明：「上訴
理由是否具體，係屬第二審法院審查範圍，不在命補正之列」，
益足徵之。是第二審法院僅須對於完全未敘述理由之上訴書狀，
定期命補正；對於載有具體或空泛（不具體）理由之上訴書狀，
則無庸裁定命補正。本件上訴人甲○○不服第一審判決論處施用
第一級毒品（累犯）罪刑，提起第二審上訴之理由全文稱：「上
訴人自民國九十七年十月九起即自行前往財團法人義大醫院接受
美沙冬戒癮治療至今，期間因剛喝美沙冬治療時因劑量不足，才
會施用少量之海洛因解癮，至用過那次以後就不曾再施用過，懇
請鈞院明察，給予上訴人一次改過自新之機會。」等語，有其上
訴狀在原審卷內可稽。就此以觀，上訴人之第二審上訴理由，並
無隻字片語表明第一審判決之採證、認事、用法或量刑有何不當
或違法之處，而僅自我敘述本件施用毒品之緣由，請求給予自新
機會，揆諸前開說明，屬未敘述具體理由，所提第二審上訴不合
法律上之程式；原審因此不經言詞辯論，逕以判決駁回之，經核
於法殊無不合。上訴意旨猶任意爭執具體理由之涵意，據以指摘
原審未裁定命上訴人補正，有理由不備及矛盾之違法云云，顯係
誤解上開法定上訴第二審具體理由之涵意與相關法律規定，核與
首揭得為第三審上訴理由之違法情形，不相適合。本件上訴為違
背法律上之程式，應予駁回。
據上論結，應依刑事訴訟法第三百九十五條前段，判決如主文。
中    華    民    國  九十八  年    九    月    三    日
                      最高法院刑事第十庭
                          審判長法官  花  滿  堂
                                法官  黃  正  興
                                法官  陳  東  誥
                                法官  林  錦  芳
                                法官  洪  昌  宏
      本件正本證明與原本無異
                                      書  記  官
中    華    民    國  九十八  年    九    月    七    日
                                                Ａ


司法院資訊處製作；財團法人民間司法改革基金會備份。
